---
title: "Analiza danych dotyczących rynku gier wideo "
author: "Oleksandr Radionenko 274003"
date: "05.06.2023"
output:
    html_document: 
      number_sections: yes
      theme: united
      toc: yes
      toc_float: yes
      dev: svg
      highlight: haddock
---

```{r setup, include=FALSE}
library(knitr)
opts_chunk$set(echo = TRUE, 
               cache = FALSE,
               prompt = FALSE,
               tidy = TRUE,
               comment = NA,
               message = FALSE,
               warning = FALSE,
               fig.width = 7.4,
               fig.height = 4.7,
               fig.align = "center")
opts_knit$set(width = 75)
```

<style> 

tr {font-family: 'Fira Mono'; font-size:90%}
code, kbd,pre,samp {font-family: 'Fira Mono';
                    background-color: rgba(237, 125, 49, 0.04)}
body, h1, h2, h3, h4, h5 {font-family: 'Fira Sans'}

</style>



Witamy serdecznie! Przygotowałem mały projekt co dotyczy analizy rynku gier 

wideo i konkretnie jednej firmy (Electonic Arts), zrobiłem badania całego 

rynku z różnymi wykresami i obliczeniami. Występowałem niby "menedżerem" EA który zbierał potrzebną informację.



# Rozdział 1. Wczytywanie danych


## Wczytawanie potrzebnych pakietów.  

```{r}
# Wczytywanie pakietów

library(readxl)
library(dplyr)
library(ggplot2)
library(ggthemes)
library(RColorBrewer)
library(scales)
library(reshape2)
library(tidyverse)
library(ggcorrplot)
```

## Wczytywanie danych (tabeli)
```{r}
# Wczytywanie pliku .xlsx z potrzebną informacją

videogames <- read_excel("C:/Users/Victus/Desktop/Statystyka/Project_Statystyka/vgsales.xlsx")

# Usuwanie wartości N/A aby ułatwić wizualizację

videogames <- mutate(videogames, Year = as.integer(Year))
videogames <- na.omit(videogames)

str(videogames)
```

__Pola obejmują:__

- Rank - ranking ogólnej sprzedaży

- Name - nazwa gry

- Platform - platforma wydania gry (np. PC, PS4 itp.)

- Year - rok wydania gry

- Genre - gatunek gry

- Publisher - Wydawca gry

- NA_Sales - Sprzedaż w Ameryce Północnej (w milionach)

- EU_Sales - Sprzedaż w Europie (w milionach)

- JP_Sales - Sprzedaż w Japonii (w milionach)

- Other_Sales - sprzedaż w pozostałych częściach świata (w mln)

- Global_Sales - łączna sprzedaż na całym świecie.




# Rozdział 2. Globalna analiza całego rynku.

## Wykres 1. Ilość gier wydanych każdego roku
```{r}
# Ilość gier rocznie

videogames %>%
  group_by(Year) %>%
  summarise(Total_Games = n()) %>%
  ggplot(aes(x = Year, y = Total_Games)) +
  geom_col(color = "#3399FF", fill = "#6633FF") +
  theme_minimal() +
  labs(x = "Rok", y = "Ilość gier") +
  ggtitle("Ilość gier Wydanych każdego Roku") +
  theme(plot.title = element_text(face = "bold", size = 16))
```

## Wykres 2. Gry według gatunku na rok
```{r}
# Gry według gatunku na rok

videogames %>%
  na.omit() %>%
  group_by(Year, Genre) %>%
  summarise(Number = n()) %>%
  ggplot(aes(x = Year, y = Number, color = Genre)) +
  geom_point(size = 2) +
  geom_line(size = 1) +
  scale_color_brewer(palette = "Set3") +
  xlim(1980, 2016) +
  theme_minimal() +
  labs(x = "Rok", y = "Ilość gier", color = "Gatunek") +
  theme(plot.title = element_text(face = "bold", size = 16))

```

## Wykres 3. Top 5 gatunków na rynku
```{r}
# Top

top_genres <- videogames %>%
  group_by(Genre) %>%
  summarise(Total = n()) %>%
  arrange(desc(Total)) %>%
  head(5)

ggplot(top_genres, aes(x = reorder(Genre, -Total), y = Total, fill = Genre)) +
  geom_col() +
  scale_fill_brewer(palette = "Set2") +
  theme_minimal() +
  labs(x = "", y = "Ilośc gier") +
  theme(plot.title = element_text(face = "bold", size = 16))
```

## Wykres 4. Globalne wahania sprzedaży każdego roku
```{r}
# Global sales variation per year

videogames %>%
  filter(!(Year %in% c("2020", "2017"))) %>%
  ggplot() +
  aes(x = as.factor(Year), y = Global_Sales) +
  geom_boxplot(fill = "#99CC66") +
  scale_y_continuous(trans = "log10") +
  theme_minimal() +
  labs(x = "Rok", y = "Sprzedazy globalne (log scale)") +
  theme(plot.title = element_text(face = "bold", size = 16)) +
  theme_minimal() +
  theme(axis.text.x = element_text(angle = 90, vjust = 0.5, hjust=1))
```

## Wykres 5. Najbardziej aktywna platforma 
```{r}
# Najbardziej aktywna platforma na przestrzeni lat

videogames %>%
  group_by(Year, Platform) %>%
  summarise(Total_Games = n()) %>%
  arrange(Year) %>%
  ggplot(aes(x = Year, y = Platform, fill = Total_Games)) +
  geom_tile() +
  scale_fill_gradient2(low = "#0099FF", mid = "white", high = "#FF3366", midpoint = 300) +
  theme_minimal() +
  labs(x = "Rok", y = "Platforma", fill = "Ilosc gier") +
  theme(plot.title = element_text(face = "bold", size = 16))

```

## Wykres 6. Najbardziej dochodowe gry wszech czasów
```{r}
# Najbardziej dochodowe gry wszech czasów

videogames %>% 
  head(20) %>% 
  ggplot(aes(x=reorder(Name,-Global_Sales), y= Global_Sales, fill=Genre)) +
  labs(x = "Gra", y = "Sprzedazy", fill = "Gatunek" )+
  geom_col() +
  scale_fill_manual(
    values = c(
      Action = "#1B9E77",
      Adventure = "#93752C",
      Fighting = "#BD6332",
      Misc = "#7E6EA2",
      Platform = "#B3499C",
      Puzzle = "#CF3F76",
      Racing = "#7D8F31",
      `Role-Playing` = "#A0A811",
      Shooter = "#E0A604",
      Simulation = "#B78415",
      Sports = "#8E7037",
      Strategy = "#666666"
    )
  ) +
  theme_minimal() +
  theme(axis.text.x = element_text(angle = 90, vjust = 0.5, hjust=1))
```

## Wykres 7. Najbardziej aktywni wydawcy (według liczby gier)
```{r}
# Najbardziej aktywni wydawcy (według liczby gier)
top_publishers <- videogames %>%
  group_by(Publisher) %>%
  summarise(Total_Games = n()) %>%
  arrange(desc(Total_Games)) %>%
  head(10)

ggplot(top_publishers, aes(x = reorder(Publisher, Total_Games), fill = Publisher, y = Total_Games)) +
  geom_col() +
  scale_fill_brewer(palette = "Set3") +  
  labs(y = "Ilosc gier", x = "Wydawca", fill = "") +
  coord_flip() +
  theme_minimal() +
  labs(x = "Wydawca", y = "Ilosc gier") +
  theme(plot.title = element_text(face = "bold", size = 16))

```

## Wykres 8. Najlepiej sprzedające się gry w każdym roku
```{r}
# Najlepiej sprzedające się gry w każdym roku
library(ggplot2)

videogames %>%
  group_by(Year) %>% 
  arrange(desc(Global_Sales)) %>% 
  slice(1) %>% 
  ggplot(aes(y = reorder(Year, -Year), x = Global_Sales, fill = Genre)) +
  labs(y = "Rok", x = "Sprzedaże globalne", fill = "Gatunek") +
  geom_text(aes(label = Name), position = position_dodge(width = 0.8), hjust = -0.05, size = 3) +
  geom_col() +
  scale_fill_manual(
    values = c(
      Action = "#1B9E77",
      Adventure = "#93752C",
      Fighting = "#BD6332",
      Misc = "#7E6EA2",
      Platform = "#B3499C",
      Puzzle = "#CF3F76",
      Racing = "#7D8F31",
      `Role-Playing` = "#A0A811",
      Shooter = "#E0A604",
      Simulation = "#B78415",
      Sports = "#8E7037",
      Strategy = "#666666"
    )
  ) +
  theme_minimal() +
  theme(text = element_text(size = 8),
        axis.text.y = element_text(size = 6),
        axis.text.x = element_text(size = 1, angle = 90, hjust = 0.1))

  
```
__2006 - Wii Sports__


## Wykres 9 . Korelacja między sprzedażą globalną i pozostałymi

```{r}
# Korelacja między sprzedażą globalną i pozostałymi

num_Sales=videogames[,c("NA_Sales","EU_Sales","JP_Sales","Other_Sales","Global_Sales")]

correlation <- cor(num_Sales)

ggcorrplot::ggcorrplot(correlation, hc.order = TRUE, outline.col = "purple",
                       type = "lower",
                       colors = c("blue", "gray", "red"),
                       lab = TRUE,
                       ggtheme = theme_minimal())
```

## Wykres 10.  Ewolucja gier na PC
```{r}
# Ewolucja gier na PC

videogames %>%
  filter(Platform %in% "PC") %>%
  ggplot() +
  aes(x = Year, y = Global_Sales, colour = Genre, group = Global_Sales) +
  geom_jitter(size = 2.5) +
  scale_color_brewer(palette = "Set3") +
  labs(y = "Sprzedazy globalne", x = "Rok", colour = "Gatunek") +
  theme_minimal() +
  theme(plot.title = element_text(face = "bold", size = 16))
```

## Wykres 11. Top 20 gier wszech czasów
```{r}
# Top 20 gier wszech czasów
top_games <- videogames %>%
  arrange(desc(Global_Sales)) %>%
  head(20)

ggplot(top_games, aes(x = reorder(Name, -Global_Sales), y = Global_Sales)) +
  geom_bar(stat = "identity", fill = "#009E73", width = 0.7) +
  coord_flip() +
  theme_minimal() +
  labs(x = "Gra", y = "Sprzedaży", title = "Top 20 gier wszech czasow") +
  theme(axis.text.y = element_text(size = 8))
```

## Wykres 12. Najlepsza gra dla każdego regionu 
```{r}
# Najlepsza gra dla każdego regionu 
region_sales <- videogames %>%
  filter(!is.na(JP_Sales) & !is.na(NA_Sales) & !is.na(EU_Sales) & !is.na(Other_Sales))

best_games <- region_sales %>%
  gather(key = "Region", value = "Sales", -Name) %>%
  filter(Region %in% c("EU_Sales", "JP_Sales", "NA_Sales", "Other_Sales")) %>%
  group_by(Region) %>%
  slice(which.max(Sales)) %>%
  ungroup()

unique_games <- unique(best_games$Name)
num_games <- length(unique_games)

colors <- brewer.pal(num_games, "Set1")

best_games_plot <- ggplot(best_games, aes(x = Region, y = Sales, fill = Name)) +
  geom_bar(stat = "identity", position = "dodge", width = 0.5) +
  geom_text(aes(label = paste(Name)), vjust = -0.5, position = position_dodge(width = 0.5)) +
  theme_minimal() +
  labs(x = "Region", y = "Sprzedazy", title = "Najlepsza gra dla kazdego regionu ") +
  scale_fill_manual(values = colors) +
  theme(legend.position = "top") +
  guides(fill = guide_legend(title = "Gra")) +
  theme(axis.text.x = element_text(angle = 0, hjust = 0.5))

best_games_plot

```

# Rozdział 3. Analiza Electronic Arts


## Liczenie 1. Grupowanie danych
```{r}
#EA
 ## Tworzenie zmiennych, grupowanie danych w bardziej szczegolny sposob i liczenie 

ea_games <- videogames %>% filter(Publisher == "Electronic Arts")
ea_sales <- sum(ea_games$Global_Sales)
total_sales <- sum(videogames$Global_Sales)
ea_market_share <- ea_sales / total_sales * 100
ea_market_share
```

## Liczenie 2. Shapiro-Wilk test
```{r}
# Shapiro-Wilk test for normality

shapiro_test <- shapiro.test(ea_games$Global_Sales)
shapiro_test
```

## Wykres 1. Udział Electronic Arts (EA) w rynku

```{r}
# Udział Electronic Arts (EA) w rynku

## Tworzenie zmiennej i grupowanie 
market_share_data <- data.frame(Category = c("EA", "Inne"), Market_Share
 = c(ea_market_share, 100 - ea_market_share))

#Wykres

ggplot(market_share_data, aes(x = "", y = Market_Share, fill = Category)) +
  geom_bar(stat = "identity", width = 1, color = "white") +
  coord_polar(theta = "y") +
  scale_fill_manual(values = c("EA" = "#5D6795", "Inne" = "lightblue")) +
  labs(x = "", y = "", title = "Udział Electronic Arts (EA) w rynku", fill = "Kategoria") +
  geom_text(
    aes(label = sprintf("%.2f%%", Market_Share)),
    position = position_stack(vjust = 0.5),
    size = 4
  ) +
  theme_void() +
  theme(
    plot.title = element_text(face = "bold", size = 16),
    legend.position = "bottom"
  ) +
  guides(fill = guide_legend(reverse = TRUE))

```

## Wykres 2. Wykres Quantile-Quantile sprzedazy gier 
```{r}
# Quantile-Quantile (Q-Q) plot dla EA 
ggplot(ea_games, aes(sample = Global_Sales)) +
  stat_qq() +
  stat_qq_line() +
  theme_minimal() 
```

## Wykres 3. Top 20 popularnych gier od EA
```{r}
# Tworzenie zmiennej i grupowanie 
popular_ea_games <- ea_games %>%
  group_by(Name) %>%
  summarise(Total_Sales = sum(Global_Sales)) %>%
  arrange(desc(Total_Sales)) %>%
  top_n(20, Total_Sales)

#Wykres
ggplot(popular_ea_games, aes(x = reorder(Name, -Total_Sales), y = Total_Sales)) +
  geom_bar(stat = "identity", fill = "#009E73", width = 0.7) +
  coord_flip() +
  theme_minimal() +
  labs(x = "Gra", y = "Sprzedaży", title = "Top 20 popularnych gier od EA") +
  theme(axis.text.y = element_text(size = 8))
```


## Wykres 4. Top 5 gatunków EA
```{r}

# Grupowanie danych konkretnie dla Electronic Arts
top_genres_ea <- ea_games %>%
  group_by(Genre) %>%
  summarise(Total_Sales = sum(Global_Sales)) %>%
  arrange(desc(Total_Sales)) %>%
  top_n(5, Total_Sales)

# Wykres
ggplot(top_genres_ea, aes(x = reorder(Genre, -Total_Sales), y = Total_Sales)) +
  geom_bar(stat = "identity", fill = "#FF9933", width = 0.7) +
  theme_minimal() +
  labs(x = "Gatunek", y = "Sprzedaży", title = "Top 5 Gatunkow dla EA") +
  theme(plot.title = element_text(face = "bold", size = 16)) +
  coord_flip()
```

## Wykres 5. Udział EA w rynku gier sportowych
```{r}

# Udział EA w rynku gier sportowych

##Grupowanie i zmienne 
sports_games <- videogames %>% filter(Genre == "Sports")
ea_sports_sales <- sum(sports_games$Global_Sales[sports_games$Publisher == "Electronic Arts"])
total_sports_sales <- sum(sports_games$Global_Sales)
ea_market_share_sports <- ea_sports_sales / total_sports_sales * 100

market_share_data_sports <- data.frame(Category = c("EA", "Inne"), Market_Share = c(ea_market_share_sports, 100 - ea_market_share_sports))

## Wykres
ggplot(market_share_data_sports, aes(x = "", y = Market_Share, fill = Category)) +
  geom_bar(stat = "identity", width = 1, color = "white") +
  coord_polar(theta = "y") +
  scale_fill_manual(values = c("EA" = "#5D6795", "Inne" = "lightblue")) +
  labs(x = "", y = "", title = "Udział EA w rynku gier sportowych", fill = "Kategoria") +
  geom_text(aes(label = sprintf("%.2f%%", Market_Share)), position = position_stack(vjust = 0.5), size = 4) +
  theme_void() +
  theme(plot.title = element_text(face = "bold", size = 16), legend.position = "bottom") +
  guides(fill = guide_legend(reverse = TRUE))

```

## Wykres 6. Najlepsza platforma dla Electronic Arts  
```{r}

# Bajlepsza platforma dla Electronic Arts (all time)

## Grupowanie 
ea_platform_sales <- ea_games %>%
  group_by(Platform) %>%
  summarise(Total_Sales = sum(Global_Sales)) %>%
  arrange(desc(Total_Sales)) %>%
  head(5)

## Tworzenie wykresu
ggplot(ea_platform_sales, aes(x = reorder(Platform, -Total_Sales), y = Total_Sales)) +
  geom_bar(stat = "identity", fill = "#009E73", width = 0.7) +
  coord_flip() +
  theme_minimal() +
  labs(x = "Platforma", y = "Sprzedaży", title = "Najlepsza platforma dla Electronic Arts") +
  theme(axis.text.y = element_text(size = 8))

```


## Wykres 7. Obliczenie średniej sprzedaży gier od Electronic Arts (EA) dla każdego roku:
```{r}

#Obliczenia
mean_sales_per_year <- ea_games %>%
  group_by(Year) %>%
  summarise(Average_Sales = mean(Global_Sales))

#Wykres
ggplot(mean_sales_per_year, aes(x = Year, y = Average_Sales)) +
  geom_line() +
  geom_point() +
  labs(x = "Rok", y = "Średnia sprzedaż", title = "Średnia roczna sprzedaż gier EA")
```